【裁判字號】    98,上,393
【裁判日期】    990427
【裁判案由】    確認界址
【裁判全文】
臺灣高等法院臺中分院民事裁定           98年度上字第393號
上  訴  人  丁○○○
訴訟代理人  陳惠伶律師
參  加  人  乙○○
被  上訴人  苗栗縣政府
法定代理人  丙○○
訴訟代理人  賴思達律師
上列當事人間請求損害賠償事件，上訴人對於民國98年8月4日台
灣苗栗地方法院95年度訴字第 412號第一審判決提起上訴，參加
人乙○○為輔助上訴人丁○○○，聲請參加訴訟，本院裁定如下
：
    主  文
聲請駁回。
聲請訴訟費用由參加人負擔。
    理  由
一、聲請意旨略以：
  (一)上訴人丁○○○所有卓蘭段36之3與參加人所有卓蘭段36之8
    地號土地，有界址之爭，業經最高法院66 年度台上字第8號
    判決確定，並於民國66年 4月11日由新竹地方法院民事執行
    處，執行測量並釘界樁（南北各釘一水泥界樁如聲請狀附圖
    Ｂ'Ｃ'），參加人由36之 8地號讓出0.0490公頃土地給上訴
    人所有36之3 地號的土地，本判決是確定雙方界址，返還土
    地事件，並非如被上訴人所稱是拆屋還地事件，與道路徵收
    圖說無關，北界樁在聲請狀附圖Ｂ' 點的位置，是上訴人所
    有之卓蘭段36之3地號土地與參加人所有卓蘭段36之8地號土
    地和原始兩米未登錄道（即卓蘭段30之30地號）南側的共同
    界樁，北界樁和參加人所有卓蘭段36之8地號與36之1地號部
    分土地共約五千平方公尺，和原始兩米未登錄道己於84年05
    月30日被苗栗縣政府違法強制拆除，拓寬為10米道，全長為
    576 公尺，未經徵收或補償、未經土地所有權人同意，南界
    樁在聲請狀附圖Ｃ點的位置，是36之3地號與36之8地號和林
    務局竹東管理處保安林的共同界樁，至今尚在原地未曾移動
    ，兩界樁之距離原為83.312米，開路後現地距離僅存七十多
    米，但苗栗縣政府83年3月測量（檔號50579、50580）及5月
    測量之分割測量圖（檔案50575、50576）均沒有徵收參加人
    所有被強制執行拓寬的土地，66年最高法院判決確定之界址
    位置，被往西挪移5到8米如聲請狀附圖虛線所示Ｂ和Ｃ的位
    置，被往南挪移14到16米，被上訴人在此系爭路段從原始未
    登錄兩米道（卓蘭段30之30地號）往南拓寬在上訴人和參加
    人所有的土地上。因此原審法院依鑑定圖說5-1 的判決界址
    線全位在上訴人與參加人最高法院判決確定之界址內，已侵
    害到上訴人與參加人之權益。
  (二)又依99年3月9日中分鎮民增決93上國字7號第02793號函示因
    93年度上字第393 號確認界址之訴尚未確定，故93年度上國
    字第7 號請求國家賠償事件，不能續行訴訟，足證本案之判
    決是為請求國家賠償之基礎，與參加人的法律訴訟，有直接
    或間接的法律上利害關係，為維護參加人之訴訟利益，特此
    聲明參加本案上訴人之上訴。
二、按「就兩造之訴訟有法律上利害關係之第三人，為輔助一造
    起見，於該訴訟繫屬中，得為參加，民事訴訟法第58條第 1
    項定有明文。所謂法律上利害關係，係指第三人在私法上之
    地位，因其所輔助當事人一造敗訴，將受直接或間接之不利
    益而言，如僅有道義、情感、經濟上或其他事實上之利害關
    係，則不與焉。」，最高法院23年抗字第1259號判例、97年
    度台抗字第 414、1183號判決意旨可資參照。查本件被上訴
    人起訴請求確認被上訴人所有苗栗縣卓蘭鎮○○段36之36、
    36之35、36之34、35之10地號土地（即重測後苗栗縣卓蘭鎮
    ○○○段872、866、871、875地號）與聲請人乙○○所有卓
    蘭段36之8地號（即重測後酸柑湖段883地號）、上訴人丁○
    ○○所有卓蘭段36之3地號（重測後酸柑湖段882地號）、上
    訴人丁○○○與甲○○共有卓蘭段35之13地號（重測後酸柑
    湖段874 地號）之界址。原判決確認被上訴人所有苗栗縣卓
    蘭鎮○○段36之36地號土地與財政部國有財產局（即原審被
    告）管理之暫編地號30之30地號土地之界址，為如原判決附
    圖（補充鑑定圖說5之1）所示00000000000點連接實線；
    被上訴人所有苗栗縣卓蘭鎮○○段36之36地號土地與上訴人
    丁○○○、甲○○共有之同段35之13地號土地之界址，為如
    原判決附圖（補充鑑定圖說5之1）所示15－17點連接實線；
    被上訴人所有苗栗縣卓蘭鎮○○段35之10地號土地與上訴人
    丁○○○、甲○○共有同段之35之13地號土地之界址，為如
    原判決附圖（補充鑑定圖說5之1）所示15－14－13點連接實
    線；被上訴人所有苗栗縣卓蘭鎮○○段35之10地號土地與財
    政部國有財產局管理之未登錄暫編九二○八地號土地之界址
    ，為如原判決附圖（補充鑑定圖說5之1）所示13－77點連接
    實線。並駁回被上訴人請求確認被上訴人所有苗栗縣卓蘭鎮
    ○○段36之36、36之35、36之34、35之10地號土地土地與聲
    請人乙○○所有卓蘭段36之8地號（即重測後酸柑湖段883地
    號）、上訴人丁○○○所有卓蘭段36之3 地號之界址。上訴
    人丁○○○對原判決不服，提起上訴。聲請人則主張原審判
    決所定之界址線位於原應屬於上訴人與參加人土地內，原判
    決侵害上訴人與參加人之權益，為輔助上訴人之上訴而聲明
    參加訴訟云云。惟查，依原判決附圖補充鑑定圖說5之1所示
    ，聲請人乙○○所有36之8地號、上訴人丁○○○所有36之3
    地號土地，與被上訴人所有之上開土地間尚間隔國有財產局
    管理之未登錄土地，是被上訴人所有之上開土地與聲請人乙
    ○○所有36之8地號、上訴人丁○○○所有36之3地號土地均
    未相鄰。且觀之上訴人丁○○○之上訴聲明為：「(一)原判決
    不利於上訴人之部分廢棄。(二)上廢棄部分，被上訴人在第一
    審之訴駁回。或座落苗栗縣卓蘭鎮○○段35之13地號土地與
    同地段36之36地號土地間之界址，為原審判決書補充鑑定圖
    說5之3之現場實地水泥樁與鋼釘相連而隔著「原苗52線道路
    」與北測之同地段35之14地號土地（所有權人為甲○○）與
    同地段36之6 地號土地間之經界線相連接之一直線上。(三)第
    一、二審訴訟費用由被上訴人負擔。」，是上訴人之請求與
    參加人所有之36之8 地號完全無涉，其所輔助之上訴人丁○
    ○○倘若勝訴，並無法維持其私法上利益；上訴人丁○○○
    若敗訴，參加人之私法上之地位亦未受任何不利益，因此參
    加人聲請參加本件訴訟，核與民事訴訟法第58條第1 項之規
    定不符，是參加人之聲請於法不合，不應准許。
三、爰依民事訴訟法第95條、第78條，第86條第1 項，裁定如主
    文。
中    華    民    國    99    年    4     月    27    日
              民事第三庭    審判長法  官  陳照德
                                  法  官  曾謀貴
                                  法  官  李平勳
以上正本係照原本作成。
如不服本裁定應於送達後十日內向本院提出抗告狀，並繳納抗告
費新臺幣1,000元。
                                  書記官  江丞晏
中    華    民    國    99    年    4     月    27    日

司法院資訊處製作；財團法人民間司法改革基金會備份。
